【裁判字號】    92,訴,4006
【裁判日期】    921030
【裁判案由】    返還入會款
【裁判全文】
臺灣臺北地方法院民事判決                        九十二年度訴字第四００六號
    原      告  乙○○
    訴訟代理人  甲○○
    被      告  天晟育樂股份有限公司
    法定代理人  丙○○
右當事人間返還入會款事件，本院判決如左（已於民國九十二年十月二十四日辯論終
結）：
    主  文
壹、被告應給付原告新台幣柒拾伍萬陸仟貳佰捌拾元，及其中新台幣伍拾萬陸仟貳
    佰捌拾元及自民國九十二年七月二十九日起至清償日止，按年息百分之五計算
    之利息。
貳、原告其餘之訴駁回。
、訴訟費用由被告負擔。
肆、本判決於原告以新台幣貳拾伍萬元供擔保後，得假執行。
伍、原告其餘假執行之聲請駁回。
    事  實
壹、原告方面：
（壹）聲明：（見審理卷第二六、二八頁）
  一、被告應給付原告新台幣（下同）柒拾伍萬陸仟貳佰捌拾元，及自民國（下同
      ）八十二年一月一日起至清償日止，按月息百分之一．五計算之利息。
  二、訴訟費用由被告負擔。
  三、願供擔保請准宣告假執行。
  訴訟標的：入會款及保證金返還請求權。
（貳）陳述：（一見支付命令聲請狀，二見第二六頁，三見第三０、四七頁）
  一、原告於民國（下同）七十七年七月間加入被告公司所設立「關西鄉村高爾夫俱
      樂部」，以一百萬元加入為創始會員，其中二十萬元係會費，另八十萬元係保
      證金。該俱樂部原定八十年四月完工，但被告未能履約。八十二年即宣佈停工
      並決議自八十二年一月一日起，退還每名會員所繳入會款項一百萬元，並附加
      五年利息二十五萬元，合計為一百二十五萬元。惟被告迄未依約還款，且被告
      土地已遭查封拍賣，為此提出訴訟。
  二、月息一點五計算利息是其他會員講的。
  三、被告對於訴外人趙燕萍等十一名會員，均自八十二年一月一日起至清償日止，
      按月息百分之一．五計息，獨獨對原告請求加以異議。被告在八十一年三月就
      說要在八十二年還一百二十五萬元，現在仍未付款。
（）證據：提出創始會員證明書、發票、收據、契約書、本院八十六年度促字第二
      八八五四號趙燕萍等人支付命令等件為證。
貳、被告方面：
（壹）聲明：駁回原告之訴及假執行之聲請、訴訟費用由原告負擔。（見審理卷第一
      四頁）
（貳）陳述：（一見第二六頁，二見第一四、一五、二六頁，三見第四七頁）
  一、被告只針對乙○○異議，沒有對蕭嘉惠的支付命令異議。
  二、本來要還一二五萬元（含二十五萬元利息），但原告所應繳納一百萬元是貸款
      ，原告未清償，被告於八十二年八月間代償肆拾玖萬仟柒佰壹拾柒元，經抵
      銷後只剩柒拾伍萬陸仟貳佰捌拾元整。要等土地賣掉才有錢付款。雙方沒有
      約定月息一點五。
  三、被告代償的款項是抵銷本金，否則我們不會幫他還錢。不清楚何時同意將一百
      萬元入會款支付二十五萬利息，但是當時說好以後不再付利息。
（）證據：提出繳款收據一份為證。
    理  由
一、雙方同意、不爭執事項：
    (1)原告於七十七年七月間加入被告公司所設立「關西鄉村高爾夫俱樂部」，以一
      百萬元加入為創始會員，其中二十萬元係會費，另八十萬元係保證金。該俱樂
      部事後停工，曾向會員承諾退還一百萬元入會款、二十五萬元利息。
    (2)原告所應繳納一百萬元是辦理貸款，因原告未清償，由被告在八十二年八月間
      代償肆拾玖萬仟柒佰壹拾柒元。
    (3)被告僅對乙○○異議，未就蕭嘉惠支付命令異議。
二、爭執要旨：
    (1)雙方是否約定遲延清償時，應以月息百分之一．五計息？
      原告主張被告自八十二年一月一日起，應就一百二十五萬元按月息百分之一．
      五計息；被告否認雙方有此約定，聲稱除二十五萬元利息外，無須再付息。
    (2)被告所抵銷項目為何？
      被告辯稱係針對本金抵銷，原告不同意。
三、有關約定利息方面：
    原告主張被告自八十二年一月一日起，應就一百二十五萬元按月息百分之一．五
    計息；原告否認雙方有此約定，聲稱除二十五萬元利息外，無須再付息。經調查
    ：
    (1)按，當事人主張有利於己之事實者，就其事實有舉證之責任，民事訴訟法第二
      百七十七條定有明文。
    (2)原告雖主張雙方約定自八十二年一月一日起，應就一百二十五萬元按月息百分
      之一．五計息。惟被告否認此情，原告雖提出本院八十六年度促字第二八八五
      四號趙燕萍等人支付命令為證；但是上述支付僅能說明趙君於支付命令主張此
      一利息，尚不足以證明原告當年同意此一利率，亦不能證明一百二十五萬元應
      於八十二年一月一日清償。
    因此，原告此部分主張並非可取。原告未能證明一百二十五萬元清償期限係八十
    二年一月一日，則被告應自受催告之日起負遲延責任（民法第二百二十九條第二
    項）；依同法第二百零七條第一項，不採取複利方式計息。
四、上述款項並無確定清償期限，則被告以四十九萬三千七百十七元代款款主張抵銷
    入會款本金時，依民法第三百三十四條第一項應發生抵銷效力。是以本件入會款
    僅餘五十萬六千二百八十三元。被告此一抗辯應屬可取。
五、原告依據入會款及保證金返還請求權提起本訴，請求被告給付七十五萬六千二百
    八十三元（本金五十萬六千二百八十三元及利息二十五萬元），及其中五十萬六
    千二百八十三元自支付命令送達次日（即民國九十二年七月二十九日）起至清償
    日止，按年息百分之五計算之利息。合於法律規定，應予准許。超過部分為無理
    由，應予駁回。
六、原告陳明願供擔保以代釋明，聲請宣告假執行，經核其勝訴部份，合於法律規定
    ，爰酌定相當之擔保金額宣告之；其餘假執行之聲請，因該部份訴之駁回而失所
    依據，應予駁回。
七、因本案事證已臻明確，雙方其餘主張陳述及所提之證據，均毋庸再予審酌，附此
    說明。
八、綜上所論，原告之訴為一部有理由，一部無理由，依民事訴訟法第七十九條、第
    三百九十條第二項，判決如主文。（一、二審訴訟費用係指法院所收取費用與送
    達費用，不含律師費等費用。本件原告僅係利息部分敗訴，宜由被告負擔全部訴
    訟費用，故判決如主文第三項。）
中      華      民      國    九十二    年      十      月     三十     日
                                    民事第二庭法官    吳燁山
右為正本係照原本作成
如對本判決不服，應於送達後廿日內，向本院提出上訴狀（應按對方人數提出影本，
免附郵票）。並按民事訴訟法第七十七條之十六、之十三、台灣高等法院九十二年八
月六日（九二）院田文公字第０三０二八號函（逾十萬元之部分，均提高十分之一之
裁判費）繳納上訴費；計算公式可自司法院網站之「民事事件新制徵收費用標準」閱
覽、下載。
中      華      民      國    九十二    年      十      月     三十     日
                                            書記官    柯月英


司法院資訊處製作；財團法人民間司法改革基金會備份。
